臺灣高等法院刑事判決　　　　　　　　96年度上易字第1773號
上　訴　人　臺灣臺北地方法院檢察署檢察官
被　　　告　甲○○
上列上訴人因被告背信等案件，不服臺灣臺北地方法院96年度易
字第705號，中華民國96年6月22日第一審判決（起訴案號：臺灣
臺北地方法院檢察署95年度偵字第11943號），提起上訴，本院
判決如下：
    主  文
上訴駁回。
    理  由
一、本案經本院審理結果，認第一審判決以不能證明被告甲○○
    犯罪，對被告為無罪之諭知，核無不當，應予維持，並引用
    第一審判決書記載之證據及理由（如附件原審判決書）。
二、檢察官循告訴人之請求，上訴意旨仍執前詞認被告行為構成
    犯罪，而指摘原判決不當，為無理由，應予駁回。
據上論斷，應依刑事訴訟法第373條、第368條，判決如主文。
本案經檢察官許睦坪到庭執行職務。
中　　華　　民　　國　　96　　年　　8 　　月　　31　　日
　　　　　　　　　刑事第十三庭  審判長法　官  曾  德  水
　　　　　　　　　　　　　　　　　    法　官  林  婷  立
　　　　　　　 　 　　　　　　　　　　法　官  王  炳  梁
以上正本證明與原本無異。
不得上訴。
                                      書記官  廖  逸  柔
中　　華　　民　　國　　96　　年　　9 　　月　　4 　　日
附件：
臺灣臺北地方法院刑事判決　　　　　　　 96年度易字第705號
公　訴　人　臺灣臺北地方法院檢察署檢察官
被　　　告　甲○○　男　85歲（民國○○年○○月○○日生）
　　　　　　　　　　住臺北市○○區○○路232號5樓之4
　　　　　　　　　　身分證統一編號：Ｚ000000000號
上列被告因背信等案件，經檢察官聲請以簡易判決處刑（95年度
偵字第11943號），本院（96年度簡字第810號）認有不合於簡易
判決處刑之情形，改依通常程序審理後，判決如下：
    主  文
甲○○無罪。
    理  由
一、聲請簡易判決處刑意旨略以：被告甲○○因知悉告訴人乙○
    ○欲檢舉蘇雲於民國84年及85年間逃漏綜合所得稅，於89年
    年11月間，以電話對告訴人稱其以前做過法官，經常檢舉或
    打官司，以其名義檢舉，檢舉獎金會發下來，告訴人乃向蘇
    雲之債權人黃穩軒，取得蘇雲之漏稅資料十餘日後，由友人
    盧曼麗陪同，在臺北巿中正區○○○路植物園將蘇雲漏稅資
    料交與被告，委任被告代向財政部臺灣省北區國稅局檢舉蘇
    雲逃漏稅捐，雙方約定取得檢舉獎金後平分，被告於91年11
    間領得財政部臺灣省北區國稅局核發之檢舉獎金新臺幣（下
    同）6萬3千440元後，竟意圖為自己不法之利益，未將其一
    半獎金3萬1千720元給付告訴人，違背其同意取得檢舉獎金
    與告訴人平分之約定，而拒不給付，致生損害於告訴人本得
    以取得一半獎金之利益；因認被告上開所為涉有刑法第342
    條第1項之背信罪嫌。
二、訊據被告堅詞否認有公訴人上開所指背信行為，辯稱：伊只
    是沒有依約將檢舉獎金一半平分給告訴人，並非違背任務，
    本件只是單純的民事糾紛等語。
三、公訴人認被告涉有上開背信犯行，係以：(一)告訴人於偵查中
    之指訴；(二)證人盧曼麗於偵查中之證述；(三)財政部臺灣省北
    區國稅局函影本3份、財政部臺北區支付處每日憑單支付對
    帳單影本1份、該署88年度偵字第3830號起訴書影本1份、臺
    灣板橋地方法院88年度訴字第781號民事判決1份、錄音帶1
    捲及譯文影本1份等；為主要論據。
四、按犯罪事實應依證據認定之，無證據不得認定犯罪事實；又
    不能證明被告犯罪者，應諭知無罪之判決；刑事訴訟法第15
    4條第2項、第301條第1項分別定有明文。而刑法第342條第1
    項之背信罪，係以為他人處理事務，意圖為自己或第三人不
    法之利益，或損害本人之利益，而為違背其任務之行為，致
    生損害於本人之財產或其他利益為成立要件。所謂為他人處
    理事務，其原因固包括法令所規定、當事人之契約或無因管
    理等，惟以關於財產之事務為限，此觀該法條之立法理由載
    明：「至於事務之種類，有專關於財產者，有關於財產並財
    產以外一切事宜者，但本罪之成立惟以財產為限。」要無可
    疑（最高法院81年度臺上字第3015號判例要旨參照）。又參
    諸背信罪之立法理由「凡以此條致罰者，如公司辦事員，受
    人賄賂，而拋棄公司利益所關之訴訟。又如幼者之後見人，
    以自己對於第三者所負之債務，與幼者對第三人所有之債權
    相抵，使幼者受其損失等是」等語。可知背信罪之可罰性，
    係建立在處理本人與第三人間外部之財產事務，而該事務之
    處理足以影響本人私法上權利義務關係之得喪變更時，行為
    人違背本人意思且致生損害於本人對第三人財產或其他利益
    時，始得成立。若未限縮背信罪之構成要件於「處理對第三
    人外部關係之財產事務」，廣義地將所有對於他人之任務有
    所違背之行為，均納入背信罪處罰對象範圍內，則一般私法
    上債務不履行之行為均有成立背信罪之虞，此顯非背信罪所
    欲規範之立法意旨。經查：
    (一)告訴人自友人黃穩軒處得知案外人蘇雲有逃漏稅捐之事，
      而自黃穩軒處取得檢舉蘇雲逃漏稅捐之資料，被告得知此
      情後，乃於前揭時間告以之前曾經檢舉獲發獎金之經驗，
      告訴人乃將該檢舉資料交與被告，由其出面檢舉，並約定
      待檢舉獎金核撥下來後，雙方平分，嗣被告領得財政部臺
      灣省北區國稅局核發之檢舉獎金6萬3千440元後，並未依
      約定將其一半獎金3萬1千720元給付告訴人等事實，業據
      被告於本院審理時供承在卷，且經告訴人於本院審理時以
      證人身分、及證人盧曼麗於偵查中證述屬實，並有財政部
      臺灣省北區國稅局函影本3份、財政部臺北區支付處每日
      憑單支付對帳單影本1份、被告與告訴人為此事對話之錄
      音帶1捲及譯文影本1份等在卷足憑。
    (二)依前揭告訴人與被告間之約定，係由告訴人提供檢舉逃漏
      稅捐之資料，由被告出面檢舉，在檢舉獎金核撥後，雙方
      平分。可見告訴人僅係將本件檢舉事務，交由被告出面處
      理，被告就此並未受任處分或管理告訴人之任何財產。雖
      雙方有「檢舉獎金核撥下來後平分」之約定，然此係雙方
      就本件事務處理完成後，獎金如何分取之權利約定，被告
      依該約定雖有給付一半獎金與告訴人之義務，然被告就此
      而言，究非為告訴人處理事務之人。被告雖然事後有違反
      上開約定，未將一半之檢舉獎金給付告訴人，然此仍係被
      告與告訴人間之權利義務關係，並未涉及告訴人外部財產
      變動。
    (三)綜上所述，被告受告訴人之託，處理本件檢舉逃漏稅捐事
      務，並未涉及處理告訴人之財產事務，雖被告與告訴人間
      有檢舉獎金平分之約定，此究係民事上債權、債務關係之
      約定，被告就此而言並非受告訴人委任處理事務之人，雖
      被告事後違反該平分約定，未給付一半檢舉獎金與告訴人
      ，然此舉並未使告訴人對外財產事務之法律關係發生變動
      ，按上開說明，本件純屬民事上債務不履行責任之問題，
      究難論以刑事上背信罪責。至於公訴人前揭所舉之起訴書
      、民事判決，係案外人黃穩軒與蘇雲間所涉誣告行為、債
      務履行之事，核與本件無涉。此外，復查無其他積極證據
      足資證明被告有公訴人所指上開犯行，是被告之犯罪既屬
      不能證明，自應為無罪之諭知。
據上論斷，應依刑事訴訟法第452條、第301條第1項，判決如主
文。
本案經檢察官黃于真到庭執行職務。
中　　華　　民　　國　　96　　年　　6 　　月　　22　　日
　　　　　　　　　刑事第七庭    審判長法　官  梁耀鑌
                                      法  官  吳冠霆
                                      法  官  許泰誠
以上正本證明與原本無異。
如不服本判決，應於判決送達後10日內，向本院提出上訴狀。
　　　　　　　　　　　　　　　　      書記官　劉麗英
中　　華　　民　　國　　96　　年　　6 　　月　　22　　日
